臺灣高等法院臺南分院刑事判決　　　　九十一年度重上更(一)字第二七六號　Ａ
　　　上　訴　人
　　　即　被　告　甲　○　○
　　　指定辯護人　本院公設辯護人　丙　○　○
右上訴人因違反毒品危害防制條例等案件，不服臺灣臺南地方法院八十七年度訴字第
五三八號中華民國八十七年六月十二日第一審判決（起訴案號：臺灣臺南地方法院檢
察署八十七年度偵字第二四九三號、八十七年度偵緝字第九三號），提起上訴，本院
判決如左：
      主      文
原判決撤銷。
甲○○意圖非法販賣而非法持有化學合成麻醉藥品，累犯，處有期徒刑肆年陸月。
扣案安非他命伍包（驗後淨重柒佰捌拾伍點壹肆公克）、塑膠袋包、白鐵器皿壹個
均沒收。
      事      實
一、甲○○於民國八十六年五月間，曾因違反麻醉藥品管理條例案件，經臺灣彰化地
    方法院判處有期徒刑四月確定，甫於八十六年八月廿九日易科罰金執行完畢，仍
    不知悔改；於八十七年二月十六日二十時許，透過丁○○（業經判處應執行有期
    徒刑一年）之介紹聯絡住於台南縣西港鄉南海村南海埔七十號之黃明堂（另行審
    結），約定交易時間、地點、價格、數量後，由乙○○（業經判處應執行有期徒
    刑二年十月）開車後載甲○○、丁○○等人至西港大橋以新台幣（下同）七十五
    萬元之代價（現場僅給付六十五萬元），向黃明堂購買化學合成麻醉葯品「安非
    他命」一大包（言明一公斤，但甲○○尚有十萬元未付，故黃明堂有拿出一些，
    而不足一公斤，驗後淨重七八五點一四公克），交易完成後，攜回甲○○位於台
    南巿西門路三段八十七巷廿八號十九樓之六住處後，除部分供自己非法非法吸食
    外（非法吸食部分業移由臺灣高等法院臺南分院併案審理），餘則萌生非法販賣
    謀利之意圖, 而準備分裝成以一至二公克為一小包之方式轉售他人圖利。嗣於同
    日廿二時三十分許，經警持檢察官簽發之搜索票至上揭處所查獲，並扣得其持有
    之安非他命四小包（含包裝重九．九公克）、其所有供販賣預備用之塑膠袋三包
    、白鐵器皿一個（尚有供非法吸食安非他命用之吸食器三支、玻璃管三支）等物
    ，再循線於台南巿永華路五期重劃區底路邊（乙○○乘搜索時逃至該處藏匿）查
    獲安非他命一大包（含包裝重一公斤）。
二、案經台南巿警察局移送臺灣臺南地方法院檢察署檢察官偵查起訴。
      理      由
一、訊據上訴人即被告甲○○固對其有於上開時地由同案被告丁○○介紹，並由同案
    被告乙○○開車載被告、丁○○二人向黃明堂購買一公斤安非他命後為警查獲，
    及其有非法吸食安非他命之事實坦承不諱，惟矢口否認有何非法販賣之意圖，辯
    稱：伊是買來供自己吸食用的，伊並沒有要非法販賣云云。
二、經查：
（一）右揭被告甲○○由丁○○介紹，並並由乙○○開車載被告、丁○○二人向黃明
      堂購買一公斤安非他命之事實，業據同案被告乙○○、丁○○、黃明堂於警訊
      、偵查、原審審理、本院前審審理、本審審理時供述明確（見台南巿警察局筆
      錄、偵查卷第三十八頁至第四十二頁、第五十九頁、原審卷第十六頁背面至二
      十頁、本院前審卷第一０四頁至一０五頁背面、第一四九頁背面至一五０頁、
      第一五三頁至一五四頁、本審卷第五一頁至五三頁），且互核所供亦大致相符
      合。
（二）被告於本審審理時供稱：「（問：如何認識丁○○？）是我在台南酒店上班，
      是丁○○他說認識藥頭，他說要買整粒的比較便宜，我付六十五萬元，我買回
      去我的住處後，就被警員查獲」、「（問：你付六十五萬元，所剩十萬元如何
      付？）當時他拿給我，他說會把東西拿些起來，就不會到一公斤」、「（問：
      何人去買？）我、乙○○、丁○○」、「（問：錢何人出的？）是我要買，所
      以由我出」、「（問：為何一次會買那麼多？）買多比較便宜‧‧‧」（見本
      審卷第五五頁至五七頁）等語，及於本院前審審理時供稱：「安非他命是我向
      他（黃明堂）買的」（見本院前審卷第一五四頁）等語，核與同案被告乙○○
      、丁○○於警訊及原審審理時均供認：彼等未曾出資，係被告付款購買安非他
      命等情相符（見警卷第二、四頁、偵查卷第四一頁、第五九頁、原審卷第四七
      頁、本院前審卷第第一０四、一０五、一五三、一五四頁、本審卷第五三頁）
      ，足見係被告一人單獨大量購買安非他命並由被告一人單獨付款予黃明堂，丁○○、乙○○二人並未出資。雖被告甲○○於台南巿警察局刑警隊第一次訊問
      時即供稱：上開購買安非他命之代價係由伊出二十幾萬元，乙○○出二十幾萬
      元，丁○○出六萬元，共湊足六十五萬元向黃明堂購買一公斤安非他命，尚欠
      十萬元云云（見警訊卷第七頁），於偵查中則供稱：「（問：於警訊中說丁○○也湊了六萬元？）是。我出二十八或二十九萬元」（見偵查卷第三九頁背面
      ）等語，復於原審審理時先改供稱：安非他命是丁○○介紹伊與他及黃明堂一
      起買的，伊出四十萬元，丁○○出十幾萬元（改口稱）近十萬元云云（見原審
      卷第七三頁及背面），於原審辯論庭時又改供稱：錢先由伊支付，但是三人一
      起買的云云（見原審卷第一０二頁），再於本院前審審理時改稱：「（問：出
      發前有否預計要買多少錢及數量？）丁○○用支票四萬，我身上有四十多萬，
      乙○○稱回去才拿錢出來，購買價值六十萬之安非他命」（見本院前審卷第一
      二０頁及背面）等語，然均顯見被告甲○○於本件發回更審前，就三人共同購
      入之出資額，前後所供不一，且與同案被告丁○○、乙○○之供詞不符，殊難
      採信。
（三）被告辯稱伊是買來供自己吸食用的，伊並沒有要非法販賣云云，惟查，安非他
      命之吸用，一般一次僅需０點一公克左右，一公斤重之安非他命，依此計算則
      可吸用一萬次以上，苟若被告無非法販賣安非他命之意圖，何以一次以六十五
      萬元之代價，購買大量之安非他命閒置，甚且被告並非財力雄厚之人（因其並
      未一次付足原先欲購買一公斤安非他命之所有價金），卻購入短時間吸用不完
      之安非他命，顯見被告所辯與一般吸用安非他命之人購買情形有悖。另查，化
      學合成麻醉藥品安非他命均物稀價昂，為政府嚴予取締之物，取得不易，非法
      販賣之刑責又為重典，凡有甘冒不諱予以非法販賣或意圖非法販賣者，無不具
      有營利之意圖，從中賺取買賣之差額牟利，則被告縱使至愚，亦無甘冒被移送
      法辦之危險，平白從事非法非法販賣之理，此業為吾人日常社會生活經驗中眾
      所周知之事實，本案雖因被告堅詞否認犯罪，致難以認定被告實際欲圖非法販
      賣之價格，然被告既然將其販入之毒品予以精心分裝、藏匿，則被告主觀上有
      營利之意圖亦屬灼然甚明。此外，並有扣案之安非他命五包（驗後淨重七八五
      點一四公克）、塑膠袋三包及卷附法務部調查局八十七年五月十六日（８７）
      陸字00000000號安非他命檢驗通知書一紙可資佐證，益徵被告確有販
      售之意圖甚明。被告空言否認，無非畏罪飾卸之詞，不足採信。本件事證明確
      ，被告上揭犯行犯行，洵堪認定。
三、查「安非他命」屬中樞神經興奮劑，具有輕微之成癮性，服用後會產生依賴性、
    耐藥性、並引起不安、頭昏、顫抖、亢進性反應、失眠、焦慮、譫妄、慢性中毒
    、精神障礙、類似精神分裂症之錯覺、幻覺、妄想及伴有行動與性格異常等副作
    用。其劑量增大時，甚或會致死亡。而其慣用者，由於精神錯亂，更具有暴力攻
    擊及反社會行為等傾向，情況極為嚴重，尤以戒解不易，其毒害不在煙毒之下，
    乃經行政院衛生署於七十九年十月九日以七九年十月九日以衛署藥字第九０四一
    四二號公告列入麻醉藥品管理條例第二條第四款所定化學合成類麻醉藥品管理在
    案，禁止輸入、製造、運輸、非法販賣、持有、施打或吸用，同法第十三條之一
    第二項第二款規定：「意圖非法販賣而非法持有者，處三年以上十年以下有期徒
    刑，得併科三萬元以下罰金。」又被告行為後，毒品危害防制條例業經總統於八
    十七年五月廿日公布，同年月廿二日生效，安非他命為該條例第二條第二項第二
    款所稱之第二級毒品，依同條例第五條第二項規定：「意圖非法販賣而持有第二
    級毒品者，處五年以上有期徒刑，得併科新台幣五百萬元以下罰金。」比較新舊
    法之適用，以舊法即麻醉藥品管理條例有利於被告，依刑法第二條第一項但書之
    規定，自應適用舊法即行為時法。核被告所為，係犯麻醉藥品管理條例第十三條
    之一第二項第二款之意圖非法販賣而非法持有化學合成麻醉藥品罪。又被告前於
    八十六年間，因違反麻醉藥品管理條例案件，經臺灣彰化地方法院判處有期徒刑
    四月確定，甫於八十六年八月二十九日易科罰金執行完畢，有臺灣高等法院被告
    全國前案紀錄表、臺灣臺南地方法院被告全國前案紀錄表及臺灣臺南地方法院檢
    察署刑案資料查註紀錄表各一份在卷可按，其於五年之內再犯本件有期徒刑以上
    之罪，為累犯，應依刑法第四十七條之規定加重其刑。
四、原審對被告論罪科刑，固非無見。惟查，被告行為後，毒品危害防制條例業經總
    統於八十七年五月廿日公布，同年月廿二日生效，安非他命為該條例第二條第二
    項第二款所稱之第二級毒品，比較新舊法之適用，以舊法即麻醉藥品管理條例有
    利於被告，自應依刑法第二條第一項但書之規定，適用舊法即行為時法，原判決
    未援引刑法第二條第一項但書之規定，自有未合，被告上訴，猶執陳詞否認犯罪
    ，固無理由，惟原判決既有可議，自應由本院撤銷改判。爰審酌被告有犯罪前科
    ，素行非佳、所意圖販賣而非法持有之安非他命數量非少、及其犯罪之動機、目
    的、手段、所生危害、犯罪後態度等一切情狀，量處如主文所示之刑，以資懲儆
    。扣案安非他命五包（驗後毛重七八五點一四公克）為違禁物，塑膠袋三包、白
    鐵器皿一個係被告所有供預備供販賣安非他命用之物，均應分別依刑法第三十八
    條第一項第一款、第二款之規定併予宣告沒收。
據上論斷，應依刑事訴訟法第三百六十九條第一項前段、第三百六十四條、第二百九
十九條第一項前段，麻醉藥品管理條例第十三條之一第二項第二款，刑法第十一條前
段、第二條第一項但書、第四十七條、第三十八條第一項第一款、第二款，判決如主
文。
本案經檢察官許仲瑩到庭執行職務。
中    華    民    國      九十一      年      七      月      二十四    日
                                  臺灣高等法院臺南分院刑事第四庭
                                      審判長法官  陳    義    仲
                                            法官  王    浦    傑
                                            法官  楊    子    莊
右正本證明與原本無異。
如不服本判決，應於判決送達後十日內向本院提出上訴狀，其未敘述理由者並應於提
出上訴狀後十日內向本院補提理由書（應附繕本)。
                                      法院書記官  王    全    龍
中    華    民    國      九十一      年      七      月      二十九    日
附錄本案論罪科刑法條全文：
麻醉藥品管理條例第十三條之一第二項第二款：
違反前條之規定，其屬於第二條第四款之麻醉藥品者，依左列規定處罰：
  二、意圖非法販賣而非法持有者，處三年以上十年以下有期徒刑、得併科三萬元以
      金。
